【裁判字號】    92,易,1106
【裁判日期】    920929
【裁判案由】    違反動產擔保交易法
【裁判全文】
臺灣高雄地方法院刑事判決                        九十二年度易字第一一六號
    公  訴  人  臺灣高雄地方法院檢察署檢察官
    被      告  甲○○
右列被告因違反動產擔保交易法案件，經檢察官聲請簡易判決處刑（九十二年度偵字
第六七七六號），本院認不宜以簡易判決處刑，簽依通常程序審理，判決如左：
    主  文
甲○○共同意圖為自己不法之所有，以詐術使人將本人之物交付，處有期徒刑肆月，
如易科罰金，以參佰元折算壹日。
    事  實
一、甲○○與不詳姓名年籍綽號「阿義」之成年男子均明知無力支付貸款，且甲○○
    並無購車之意願，竟共同基於意圖為自己不法所有之犯意聯絡，於民國九十年十
    二月一日，推由甲○○向陳水吉購買車牌號碼九Ａ─五七四三號自用小客車，並
    由福灣企業股份有限公司（以下簡稱福灣公司）協助向遠東商業銀行桃園大興分
    行（以下簡稱遠東銀行大興分行）辦理中古車信用貸款新台幣（下同）三十九萬
    元，雙方約定貸款清償期限自九十年十二月五日起至九十三年十二月五日止，分
    三十六期清償，每月一期，每期清償一萬四千四百九十二元，並由福灣公司擔任
    前揭信用貸款之保證人，甲○○並於九十年十二月五日，以前開自用小客車依動
    產擔保交易法所定動產抵押之方式，為福灣公司設定動產抵押權，為動產擔保交
    易之債務人，雙方另約定在前揭信用貸款分期款未全部付清之前，標的物所有權
    仍屬於抵押權人即福灣公司所有，且應將上述標的物置放在高雄市○○區○○街
    一九○巷五十六之一號，甲○○僅得依約占有使用，不得任意遷移或將該車出賣
    、出質、移轉或等為其他處分，並於對保人員何季燐與甲○○進行對保時，甲○
    ○猶佯稱其為實際買受人，使遠東銀行不疑有詐而陷於錯誤，將前開款項貸予甲
    ○○及綽號「阿義」之人，而甲○○與「阿義」於貸得上開款項後，竟共同意圖
    不法之利益，即由綽號「阿義」將該自用小客車取走，且在未得福灣公司同意之
    情形下，將前開車輛遷移不知去向，並自九十一年一月五日即第二期起，即拒不
    繳付前開貸款，致使遠東銀行追索無著而受有損害。
二、案經福灣公司訴由臺灣高雄地方法院檢察署檢察官聲請簡易判決處刑。
    理  由
一、訊據被告甲○○固坦承有於右揭時、地與綽號「阿義」之成年男子以車牌號碼九
    Ａ—五七四三號之自用小客車向遠東銀行大興分行辦理中古車信用貸款，並以動
    產擔保交易法所定動產抵押之方式，為福灣公司設定動產抵押權，且於貸得款項
    後，該自用小客車即由「阿義」取走，不知去向，亦未繳納任何分期款之事實，
    惟矢口否認有何違反動產擔保交易法、詐欺之犯行，辯稱：是「阿義」說朋友要
    買車，因「阿義」的朋友有出過事，所以用伊的名字購買，因「阿義」威脅伊，
    所以伊就答應了，車子伊從來沒有看過，車子去哪裡伊也不知道，伊是被「阿義
    」騙的云云。經查，右揭被告甲○○於九十年十二月一日，向案外人陳水吉購買
    車牌號碼九Ａ─五七四三號自用小客車，並由福灣公司協助向遠東銀行大興分行
    辦理中古車信用貸款三十九萬元，雙方約定貸款清償期限自九十年十二月五日起
    至九十三年十二月五日止，分三十六期清償，每月一期，每期清償一萬四千四百
    九十二元，並由福灣公司擔任前揭信用貸款之保證人，被告甲○○並於九十年十
    二月五日，以動產擔保交易法所定動產抵押之方式，為福灣公司設定動產抵押權
    ，為動產擔保交易之債務人，雙方另約定在前揭信用貸款分期款未全部付清之前
    ，標的物所有權仍屬於抵押權人即福灣公司所有，且應將上述標的物置放在高雄
    市○○區○○街一九○巷五十六之一號，被告甲○○僅得依約占有使用，不得任
    意遷移或將該車出賣、出質、移轉或等為其他處分等情，業據告訴人福灣公司之
    代理人乙○○於警訊、本院審理時指訴綦詳（見他字卷第二頁、本院卷第二十一
    頁），並有消費者信用貸款約定書、保證書、動產抵押契約高雄市監理處動產擔
    保交易登記證明書各一份附卷可稽（見發查卷第四頁至第八頁）。又證人即對保
    人員何季燐於本院審理時到庭證稱：對保當天伊有與被告及保證人說一些買車的
    內容，還有貸款、繳納金額，並且有問被告是否要買中古車，被告稱是，被告說
    是從事通訊器材業等語（見本院卷第六十七頁），顯見被告對於購買自用小客車
    及以所購買之自用小客車辦理動產抵押貸款之內容，應知之甚詳，且被告於本院
    審理時供稱：車子是「阿義」的朋友要買的，伊當時沒有工作，都睡在公園等語
    （見本院卷第六十五頁、第六十六頁），則被告既知購車之用途並非供己使用，
    且當時無任何工作，對「阿義」之真實年籍資料亦完全不知，可見被告於貸款之
    時，應已知悉「阿義」對於續期之貸款已無繳納之意，主觀上亦已認識其與「阿
    義」為並非適法，並且對於是否要購買自用小客車及辦理貸款乙事，亦有加以判
    斷及決定之能力，是其所辯係遭威脅及被欺騙云云，顯不足採。另參以被告及「
    阿義」於貸得上開款項後，旋即由「阿義」將上開自用小客車取走而不知去向，
    且僅繳納一期之款項，即未再繳納任何款項，衡情被告與「阿義」苟無不法所有
    之意圖，自無於取得該貸款後，即未再依約清償，而該自用小客車亦不知去向，
    其二人有詐欺之意圖至為灼然。綜上所述，被告前開所辯要屬事後卸飾之詞，不
    足採信。本件事證明確，被告犯行洵堪認定。
二、按動產擔保交易法第三十八條雖明文限制以債務人為犯罪主體，惟若與債務人有
    共同實施之情形，依刑法第三十一條第一項規定以共犯論之，則得為該罪之犯罪
    主體（最高法院八十七年度台非字第二五一號裁判參照），是綽號「阿義」之成
    年男子雖非本件動產擔保交易之債務人，惟因與被告甲○○有犯意聯絡及行為分
    擔，共同將動產擔保交易之標的物遷移他人，仍得為動產擔保交易法第三十八條
    之犯罪主體。核被告所為，係犯刑法第三百三十九條第一項之詐欺取財罪及動產
    擔保交易法第三十八條之罪。被告與綽號「阿義」之成年男子間就上開犯行，有
    犯意聯絡及行為分擔，為共同正犯。被告所犯上開二罪之間，有方法結果之牽連
    關係，依刑法第五十五條之規定，應從一重之詐欺取財罪處斷。又被告所犯詐欺
    取財部分，雖未據起訴，惟與本件起訴之犯罪事實，有牽連犯之裁判上一罪關係
    ，本院自應併予審理，附此敘明。爰審酌被告違反動產擔保交易契約，未依約付
    清價款即將標的物任意遷移，致告訴人追索無著而受損害，且尚未與告訴人達成
    和解等一切情狀，量處如主文所示之刑，並諭知易科罰金之折算標準。
據上論斷，應依刑事訴訟法第四百五十二條、第二百九十九條第一項前段，動產擔保
交易法第三十八條，刑法第十一條前段、第二十八條、第三十一條第一項、第三百三
十九條第一項、第五十五條、第四十一條第一項，罰金罰鍰提高標準條例第一條前段
、第二條，判決如主文。
本案經檢察官洪信旭到庭執行職務。
中      華      民      國    九十二    年      九      月    二十九    日
                                    臺灣高雄地方法院刑事第十二庭
                  法  官      廖純卿
右正本證明與原本無異。
如不服本判決，應於判決送達後十日內，向本院提出上訴狀。
                                        書記官      劉企萍
中      華      民      國    九十二    年      十      月    三        日
附錄本案判決論罪科刑法條全文：
刑法第三百三十九條第一項
意圖為自己或第三人不法之所有，以詐術使人將本人或第三人之物交付者，處五年以
下有期徒刑、拘役或科或併科一千元以下罰金。
動產擔保交易法第三十八條
動產擔保交易之債務人，意圖不法之利益，將標的物遷移、出賣、出質、移轉、抵押
或為其他處分，致生損害債權人者，處三年以下有期徒刑、拘役或科或併科六千元以


司法院資訊處製作；財團法人民間司法改革基金會備份。
